臺灣嘉義地方法院刑事判決　　　　　　　100年度易字第130號
公　訴　人　臺灣嘉義地方法院檢察署檢察官
被　　　告　黃炎山
上列被告因竊盜案件，經檢察官提起公訴（100年度偵字第448號
），被告於準備程序中就被訴事實為有罪之陳述，本院裁定改依
簡式審判程序審理，判決如下：
    主  文
黃炎山犯刑法第三百二十一條第一項第二款之竊盜罪，累犯，處
有期徒刑捌月。
    犯 罪 事 實
一、黃炎山前因竊盜案件，經本院以92年度易字第117號判決有
    期徒刑3年6月，刑前強制工作3年，復經臺灣高等法院臺南
    分院於民國92年10月30日，以92年度上易字第699號判決駁
    回上訴確定，甫於98年8月24日縮短刑期執行完畢。詎仍不
    知悔改，意圖為自己不法之所有，於99年7月12日下午1時30
    分許，駕駛李宜蓁所有之車牌號碼2087-XT號自用小客車至
    臺南市○市區○○里○○路53巷50號108室，以前揭自用小
    客車之汽車鑰匙破壞門鎖後，侵入住居竊取鍾瑋倫所有之電
    腦主機、20吋電腦螢幕、數位相機各1台、三星牌手機1支，
    得手後變賣得款供己花用一空，嗣經鍾瑋倫報警，警方循線
    查獲黃炎山，而悉上情。
二、案經鍾瑋倫訴由臺南市警察局善化分局報告臺灣臺南地方法
    院檢察署檢察官呈請臺灣高等法院臺南分院檢察署檢察長令
    轉臺灣嘉義地方法院檢察署檢察官偵查起訴。
    理  由
壹、程序事項
    按除簡式審判程序及簡易程序及第376條第1款、第2款所列
    之罪之案件外，第一審應行合議審判，又除被告所犯為死刑
    、無期徒刑、最輕本刑為3年以上有期徒刑之罪或高等法院
    管轄第一審案件者外，於刑事訴訟法第273條第1項程序進行
    中，被告先就被訴事實為有罪之陳述時，審判長得告知被告
    簡式審判程序之旨，並聽取當事人、代理人、辯護人及輔佐
    人之意見後，裁定進行簡式審判程序，刑事訴訟法第284條
    之1、第273條之1第1項分別定有明文。查本件被告黃炎山所
    犯係屬刑事訴訟法第376條第2款所列之罪，依法獨任進行審
    理程序，又被告於本院行準備程序時就被訴事實為有罪之陳
    述，依前揭規定，經聽取當事人之意見後，裁定改行簡式審
    判程序。另簡式審判程序之證據調查，依刑事訴訟法第273
    條之2規定，不適用證據提示、交互詰問及傳聞法則有關證
    據能力限制等規定，是卷內所列之各項證據，自得作為證據
    ，合先敘明。
貳、實體事項
一、前揭犯罪事實，業據被告於本院行準備程序及審理時迭次坦
    承不諱（見本院卷第28、31頁），核與證人即告訴人鍾瑋倫
    、李宜蓁於警詢證述之情節相符（見警卷第5至12頁），並
    有車號查詢汽車車籍、刑案現場測繪圖各1份、現場照片6張
    、監視錄影翻拍照片24張附卷可佐（見警卷第18至34頁），
    均堪為補強證據，足以擔保被告前述任意性自白與事實相符
    。又本件被告持以破壞門鎖之自用小客車鑰匙，衡諸常情，
    是否為客觀上足對人之生命、身體、安全構成威脅，具有危
    險性之兇器，仍非無疑，且未扣案，卷內即乏積極證據堪認
    係屬兇器，此部分應依有疑利於被告之法則，認被告本次犯
    行並未該當攜帶兇器竊盜罪。綜上所述，本件事證明確，被
    告犯行洵堪認定，應依法論科。
二、論罪科刑
(一)、查被告本件行為後，刑法第321條於100年1月10日修正，並
    經總統於100年1月26日以華總一義字第10000015561號令公
    布生效，自100年1月28日起施行，而按行為後法律有變更者
    ，適用行為時之法律，但行為後之法律有利於行為人者，適
    用最有利於行為人之法律，現行刑法第2條第1項定有明文。
    修正前刑法第321條第1項規定：「犯竊盜罪而有下列情形之
    一者，處六月以上、五年以下有期徒刑：一、於夜間侵入住
    宅或有人居住之建築物、船鑑或隱匿其內而犯之者。…」修
    正後則規定：「犯竊盜罪而有下列情形之一者，處六月以上
    、五年以下有期徒刑，得併科新臺幣十萬元以下罰金：一、
    侵入住宅或有人居住之建築物、船艦或隱匿其內而犯之者…
    」法定本刑增訂罰金刑，且第1款將於夜間侵入之時間要素
    刪除，即不論何時侵入住居竊盜，均為加重竊盜類型，涉及
    科刑規範變更，自有新舊法比較之必要。被告本件犯行若適
    用舊法，因非夜間侵入住宅，不構成同條第1項第1款之罪，
    且無宣告併科罰金刑之情形，若適用新法，則構成同條第1
    項第1款之罪，且可諭知併科罰金，顯見適用舊法較有利於
    被告，經比較新舊法，依刑法第2條第1項前段規定，本件以
    適用被告行為時即修正前之刑法第321條較有利於被告（同
    條項第2款並未修正）。
(二)、按刑法第321條第1項第2款規定將「門扇」、「牆垣」、「
    其他安全設備」並列，則所謂「門扇」應專指門戶，指分隔
    住宅或建築物內外之出入口大門而言。且刑法第321條第1項
    第2款之「毀越」，兼指毀壞與踰越二種情形，又毀越門扇
    而入室行竊，其越入行為即屬侵入住宅，已結合於所犯加重
    竊盜之罪質中，無更行構成侵入住宅罪之理（最高法院27年
    上字第1887號判例意旨參照）。是被告持自用小客車鑰匙破
    壞前揭住處之大門之門鎖，進入屋內，係屬刑法第321條第1
    項第2款之毀壞門扇之加重類型無誤。核被告所為，係犯修
    正前刑法第321條第1項第2款之竊盜罪，另被告前因竊盜案
    件，經法院判處罪刑確定，於98年8月24日縮刑期滿執行完
    畢，詳如犯罪事實欄所述，亦有前揭被告前案紀錄表乙份存
    卷為按，其於受徒刑之執行完畢，5年以內故意再犯本件有
    期徒刑以上之罪，為累犯，應依刑法第47條第1項規定，加
    重其刑。
(三)、爰審酌被告國中肄業之智識程度，正值青壯，卻不思以正當
    方式獲取所需，竟為私利，竊取他人財物，變賣獲現，缺乏
    尊重他人財產權之觀念，亦造成告訴人財物追索之困難，且
    前已因竊盜案件，經判處罪刑及強制工作執行完畢，後又有
    多次竊盜犯罪紀錄在案，此有上揭前案紀錄表1份存卷為憑
    ，未見遷善，本次侵入住宅行竊，對於社會治安亦有危害，
    況迄未賠償告訴人之損害，兼衡被告犯後坦承之態度，本件
    竊盜所獲不法利益，自承未婚、務農之家庭、經濟狀況等一
    切情狀，量處如主文所示之刑，以示懲儆。至於被告使用之
    自用小客車鑰匙1支，業據其供承：係車主即李宜蓁所有等
    語（見本院卷第28頁），復查無其他積極證據堪認係屬被告
    所有，亦非違禁物，不予諭知沒收。
據上論斷，應刑事訴訟法第273條之1第1項、第299條第1項前段
，刑法第2條第1項前段、第321條第1項第2款（修正前）、第47
條第1項，判決如主文。
本案經檢察官郭志明到庭執行職務。
中    華    民    國  100    年     2    月    23    日
                  刑事第二庭    法  官  林青怡
以上正本證明與原本無異。
如不服本判決應於收受判決後10日內向本院提出上訴書狀，並應
敘述具體理由；其未敘述上訴理由者，應於上訴期間屆滿後20日
內向本院補提理由書（均須按他造當事人之人數附繕本）「切勿
逕送上級法院」。告訴人或被害人如對於本判決不服者，應具備
理由請求檢察官上訴，其上訴期間之計算係以檢察官收受判決正
本之日期為準。
中    華    民    國   100    年    2     月    23    日
                                書記官  江芳耀
附錄論罪科刑法條
修正前刑法第321條
犯竊盜罪而有左列情形之一者，處六月以上、五年以下有期徒刑
：
一、於夜間侵入住宅或有人居住之建築物、船艦或隱匿其內而犯
    之者。
二、毀越門扇、牆垣或其他安全設備而犯之者。
三、攜帶兇器而犯之者。
四、結夥三人以上而犯之者。
五、乘火災、水災或其他災害之際而犯之者。
六、在車站或埠頭而犯之者。
前項之未遂犯罰之。